臺灣嘉義地方法院刑事判決　　　　　　 94年度簡上字第170號
上　訴　人
即　被　告　甲○○
　　　　　　　　　　20弄40.
上列上訴人即被告因公共危險案件，不服本院嘉義簡易庭94年7
月29日94年度嘉簡字第884號中華民國94年7月29日第一審刑事簡
易判決（聲請簡易判決處刑案號：臺灣嘉義地方法院檢察署94年
度偵字第3462號），提起上訴，本院管轄之第二審合議庭判決如
如下：
    主  文
上訴駁回。
    事 實
一、甲○○前因公共危險案件，經本院於民國91年11月29日判處
    有期徒刑3月確定，甫於91年12月26日易科罰金執行完畢，
    猶不知悔改，於94年6月4日上午8時30分許，在嘉義縣太保
    市○○路「萊爾富超商」附近飲用酒類，明知其已飲用酒類
    而精神狀況不佳反應較慢，已達不能安全駕駛動力交通工具
    之程度，猶駕駛車牌號碼TF─5120號自用小客車行駛於道路
    ，嗣於同日上午10時許，行經嘉義縣太保市○○路○段181號
    前，不慎與黃政義所駕駛之車牌號碼3W─0218號自用小客車
    發生車禍，嗣經到場處理車禍之嘉義縣警察局水上分局南新
    派出所警員乙○○於同日上午11時8分許，測得其呼氣所含
    酒精濃度為每公升1‧48毫克。
二、案經嘉義縣警察局水上分局報告臺灣嘉義地方法院檢察署檢
    察官偵查後聲請簡易判決處刑。
　　理 由
一、訊據被告甲○○對於警員乙○○於肇事當日對伊施測之酒測
    值為每公升1‧48毫克乙節固無異詞，惟矢口否認涉有公共
    危險之犯行，辯稱：事發當日早上7或8時許，伊服用完藥物
    後，即不知發生何事，更不知有駕車行為云云。
二、惟查：
(一)、被告於事發當日（94年6月4日）下午1時30分警詢時供承：
(1)、（「你因何事，經警方帶回派出所製作訪談筆錄？意識是否
    清醒？」答：因我於94年06月04日10時00分許，駕駛TF-5
    120自小客車因酒醉與黃政義駕駛3W-0218自小客車發生車禍
    ，在太保市○○里○○路○段181號前肇事，經警方帶回製
    作訪談筆錄）。
(2)、（「於上述時、地，你駕駛何車輛？行進方向為何？肇事
     經過情形為何？請詳述？」答：於上述時地，我駕駛TF-51
     20號自小客車，從太保市○○里○○○街37號出發，往南
     走北港路嘉義方向，途經三合路右轉北港路往嘉義方向 (
     南向北右轉)，在到達上述地點時，因對方踩煞車我才撞上
     ）。
(3)、（「當時你車速為何？有無採取何動作閃避？現場有無人
     員受傷？」答：當時我車速大約40公里，無閃避動作，有
     踩煞車，無人員受傷。）
(4)、（「經警方以酒精測試器，測得你酒精含量為1.48毫克，
     你有無意見？並請簽名蓋章？」答: 我沒有意見，並簽名
     蓋章）。
(5)、（「你是於何時、何地，喝何種酒類製品？喝多少？」答:
     我是於94年06月04日8時30分許，到太保市○○路萊爾富超
     商買鹿茸酒一瓶，自己一人喝，在附近喝，共喝約兩口）
     。
(6)、足見，依上開被告於警局詢問時之供述，被告非惟不知伊於
    何時、何地購買飲用何種酒類、飲用後駕駛何車輛、行駛何
    路線、方位、車行速度，更知於何時、何地與證人黃政義所
    駕車輛發生撞擊。是被告事後辯稱，伊於事發當日早上7或8
    時許，服用完藥物後，即不知發生何事，更不知有駕車行為
    云云，要屬卸責之詞，無足採信。
(二)、被告於本院94年10月7日審理時先辯稱，事發當日伊確實有
    飲用酒類，惟飲用酒類後，即不知發生何事云云，惟於同日
    審理時，則另翻稱，事發當日，伊在家服用藥物後，伊即不
    知發生何事，對於服用藥物後所發生之事情，更無記憶云云
    ，足證，被告對於何時開始始無記憶，前後所述不一（先供
    是飲用酒類後，後又改稱係服用藥物後），且與被告前於警
    詢時之供述不符，自難遽加信憑。
(三)、證人即本案到現場處理之嘉義縣警察局水上分局南新派出所
    警員乙○○於本院94年10月7日審理時到庭結證稱：
(1)、94年6月4日上午10時許，其有到嘉義縣太保市○○路○段181
    號北港路2段與三合路口現場處理本件車禍事故，當時被告
    因酒醉睡躺在駕駛座上，左腳並跨在車窗上，其隨即搖醒被
    告，並叫了一會被告才甦醒，之後被告自行下車，並搭乘警
    車一同回派出所測試酒精值及製作警詢筆錄。
(2)、嗣於當日上午11時8分許，在派出所測定呼氣酒精值時，當
    時被告之精神狀況業已清楚，且於製作警詢筆錄時，被告有
    供稱，伊係在萊爾富買酒，且知道伊飲酒後有開車行為等語
    。
(3)、依證人乙○○之證詞，可見，被告確有酒醉駕車之行為（因
    睡躺於駕駛座車上），且於警詢時意識業已清楚（上午11時
    08分施以酒測，同日下午1時30分製作警詢筆錄）。因此，
    被告於警詢時之供述，應係出於被告之意識所為，而非不得
    採為認定被告有罪之證據。
(四)、證人黃政義於警詢時亦證稱，其發現被告所駕自小客車自後
    追撞後，即下車查看其所駕自小客車保險桿受損情形，此際
    ，被告非但沒有下車查看車禍情形，反要駕駛車輛離開車禍
    現場等語。足證，被告於當日服用藥物後，果已陷於失智失
    憶狀態，而不知發生何事，則為何伊知曉於撞及證人黃政義
    後，要駕駛車輛逃離現場？益證，被告所辯，應屬無稽之詞
    。
(五)、
(1)、到場處理車禍之嘉義縣警察局水上分局南新派出所警員乙○
    ○於事發當日上午11時8分許，測得被告呼氣所含酒精濃度
    為每公升1‧48毫克，有酒精測定值1紙在卷可稽。
(2)、警員乙○○於測定呼氣酒精值時，有先請被告漱口，被告亦
    有漱口之動作乙節，亦據證人乙○○於本院94年10月7日審
    理時結稱在卷，足證，本件之酒精測試程序，應無違誤之處
    。
(3)、刑法第185條之3係「抽象危險犯」，不以發生具體危險為必
    要，參考德國、美國之認定標準，對於酒精濃度呼氣已達每
    公升0.55毫克（0.55MG/L）或血液濃度達0.11％以上，肇事
    率為一般正常人之10倍，認為已達「不能安全駕駛」之標準
    ，法務部 (88)法檢字第001669號函示可資參照。查被告事
    發當日，經警測得其呼氣所含酒精濃度為每公升1‧48毫克
    ，已如前述，顯已超出每公升0.55毫克甚多，參照上開說明
    ，應認被告已達不能安全駕駛之程度。
(六)、被告發生車禍事故後，有劃定直線無法正常、嘔吐、昏睡之
    情，有刑法第185條之3案件測試觀察紀錄表1紙在卷足參，
    足證，依被告之精神狀態，顯亦已無法安全駕駛無疑。
(七)、此外，復有嘉義縣警察局舉發違反道路交通管理事件通知單
    影本1紙、現場圖及道路交通事故調查報告表（一）、（二
    ）各1紙及現場照片6張在卷足憑。
(八)、綜上所述，本件事證明確，被告犯行洵堪認定，應予依法論
    科。
二、核被告為，係犯刑法第185條之3之公共危險罪。查被告前因
    公共危險案件，經本院於91年11月29日判處有期徒刑3月確
    定，甫於91年12月26日易科罰金執行完畢，有臺灣嘉義地方
    法院檢察署刑案資料查註紀錄表及臺灣高等法院被告前案紀
    錄表各1紙在卷足憑，其於5年內再犯本件有期徒刑以上之罪
    ，為累犯，應依刑法第47條規定加重其刑。
三、被告提起上訴，除為前揭辯解外，復辯稱，原審量刑過重，
    而請求酌量減輕其刑云云：
(一)、關於被告辯稱服用藥物後，失去記憶不知駕車行為乙節，應
    難認為有理由，已如前述。
(二)、刑之量定，係實體法上賦予法院得為自由裁量之事項，倘其
    未有逾越法律所規定之範圍，或濫用其權限，即不得任意指
    為違法（最高法院75年台上字第7033號判例參照）。質言之
    ，法官為量刑之裁量時，除不得逾越法定刑或法定要件外，
    尚應符合法規範之體系及目的，遵守一般有效之經驗及論理
    法則，亦即應兼顧裁量之外部及內部性，如非顯然有裁量逾
    越或裁量濫用之違法情事，自不得任意指摘為違法。經查，
    原審基於上開認定，審酌被告素行、呼氣酒精含量、犯罪後
    態度等一切情狀，而為量刑，已綜合衡量刑法第57條所定各
    款犯罪情狀之規定，在法定刑度內而為量刑，兼顧裁量之外
    部及內部性，符合法規範之體系及目的，並未逾越法律所規
    定之範圍，更無濫用其權限或背離經驗或論理法則之情事。
    原審量刑應屬妥適，並無不當。上訴人猶執前詞指摘原審量
    刑過重，洵無足採。從而，本案上訴為無理由，應予駁回。
據上論斷，應依刑事訴訟法第455條之1第1項、第3項、第368條
，判決如主文。
本案經檢察官陳美君到庭執行職務
中　　華　　民　　國　　94　　年　　10　　月　　21　　日
                  刑事第五庭    審判長法　官　林信旭
                                      法  官  蔡憲德
                                      法  官  蘇姵文
以上正本證明與原本無異。
不得上訴
中　　華　　民　　國　　94　　年　　10　　月　　21　　日
                        　          　書記官　賴琪玲
